【裁判字號】    98,上訴,4697
【裁判日期】    990210
【裁判案由】    強盜等
【裁判全文】
臺灣高等法院刑事判決                98年度上訴字第4697號
    上  訴  人
    即  被  告  乙○○
    選任辯護人  鄭凱鴻  律師
    上  訴  人
    即  被  告  丙○○
                      （另案於臺灣臺北監獄臺北分監執行）
    指定辯護人  鄭曄祺   律師
上列上訴人因強盜等案件，不服臺灣板橋地方法院98年度訴字第
443號、第762號，中華民國98年9月2日第一審判決（起訴案號：
臺灣板橋地方法院檢察署97年度偵字第27054 號、第32866 號；
追加起訴：98年度偵緝字第381 號、第559 號；併案審理：98年
度偵字第6567號），提起上訴，本院判決如下：
    主      文
上訴駁回。
    犯罪事實
壹、乙○○曾因違反槍砲彈藥刀械管制條例案件，經法院判處有
    期徒刑1 年4 月，併科罰金新臺幣（下同）6 萬元確定，經
    與另案竊盜案件併案執行，於民國（下同）95年6 月18日假
    釋期滿執行完畢。
    丙○○曾因違反毒品危害防制條例案件，經法院判處有期徒
    刑8 月確定，經與另案違反槍砲彈藥刀械管制條例、毒品危
    害防制條例案件合併執行有期徒刑1 年10月確定，94年11月
    30日執行完畢。
貳、關於強盜的犯罪事實
一、乙○○、丙○○與綽號「阿喜」成年男子，共同基於意圖為
    自己不法所有的犯意，由乙○○向丙○○及「阿喜」提議，
    以販賣金飾為由，趁買主攜帶大量現款的機會結夥強盜財物
    。
    乙○○因而於97年7 月18日上午，以電話聯絡熟識金飾買賣
    業者的蕭亦泰，約定於臺北縣鶯歌鎮○○○路188 號，不知
    情友人徐人傑的營業處所見面。
    乙○○向蕭亦泰誆稱有1 顆約2 克拉鑽石、1 只白色勞力士
    手錶及若干金飾待售等語，要求蕭亦泰代為尋找買家。蕭亦
    泰不疑有他，即透過綽號「金剛」友人聯絡甲○○、丁○○
    。
    蕭亦泰即分別與甲○○、乙○○相約於鶯歌中正三路318 巷
    51號住處交易。
二、97年7 月18日下午3 時45分許，甲○○、丁○○依約前往；
    乙○○則駕駛7D-5520 號牌自用小客車（車牌屬於周瑞紅所
    有，涉嫌竊盜等犯行，已另案偵辦）搭載丙○○及「阿喜」
    ，隨後抵達蕭亦泰住處。
    乙○○先於客廳內取出3 條Ｋ金項鍊，由甲○○以3000元價
    格買受，乙○○即佯稱尚有其他物品擬售，假裝離開前往停
    放於門口的7D-5520 號牌自小客車內作勢撥打電話，實則在
    外把風並隨機接應。
    丙○○及「阿喜」則作態先出門後再進入客廳，由「阿喜」
    取出不詳槍型器物1 把（未扣案，無從認定具有殺傷力），
    脅迫甲○○、丁○○將隨身攜帶的皮包置於桌上；丙○○則
    站立於門口，並作勢將手放置於所攜帶的皮包內作取槍動作
    ，並以「要不要試一試這槍是真的假的」等語恫嚇甲○○、
    丁○○，至使甲○○、丁○○不能抗拒。
    丙○○隨即取走甲○○、吳知泉所有皮包2 只。甲○○皮包
    內有現金47萬元、美金1 千元、測鑽筆1 支及豪米尺1 把；
    丁○○皮包內有支票2 張（面額各為15萬元、10萬元，起訴
    書誤為3 張）、存摺1 本、印章1 個、手機1 支及手錶1支
    ）。
三、丙○○與「阿喜」強劫上述財物得手後，迅即搭乘在外等候
    的乙○○駕駛的自小客車離去。中途於鶯歌鎮○○路龍鳳園
    餐廳停車場內，3 人朋分強劫所得財物後各自離去。
、違反槍砲彈藥管制條例的犯罪事實
    乙○○另於不詳時、地持有具有殺傷力仿BERETTA 廠92FS型
    改造手槍1 枝、9mm 口徑子彈7 顆及非制式子彈2 顆。於97
    年11月下旬間，藏放於桃園市○○街190 巷8 號12樓，不知
    情友人高啟峰住處。經由高啟峰交予不知情的妹妹高婉婷放
    置於桃園縣蘆竹鄉○○街2 號社區所屬地下停車場內。
肆、乙○○因另案經臺灣桃園地方法院檢察署通緝，於97年11月
    23日下午4 時40分許，在臺中市○○路與西屯路1 段路口遭
    警緝獲。
    乙○○於前述持有改造手槍、子彈犯行尚未被發覺前，主動
    於警詢供述持有上述槍、彈的犯罪事實，並帶同員警於翌（
    24）日下午2 時30分許，於桃園縣蘆竹鄉○○街2 號地下停
    車場，扣得上述改造手槍1 枝及9mm 口徑子彈7 顆（鑑驗已
    試射2 顆）、非制式子彈2 顆（因鑑驗已試射1 顆）。
    丙○○則因另案遭原審法院、臺灣桃園地方法院及臺灣板橋
    地方法院檢察署通緝中，經警於98年2 月12日12時20分許，
    於臺北縣新莊市○○街8 號緝獲。
    理      由
壹、被告及辯護人對於卷證的證據能力均表示無意見（本院98年
    12月21日、98年12月25日準備程序筆錄）。
貳、認定犯罪事實所憑證據和理由
一、被告乙○○坦承聯絡蕭亦泰央請代尋買家，並開車搭載丙○○及「阿喜」前往蕭亦泰住處，以3 千元價格販售3 條Ｋ金
    項鍊予甲○○，之後至蕭亦泰住處外面等候，並搭載丙○○
    與「阿喜」離開，3 人於鶯歌鎮○○路龍鳳園餐廳停車場分
    手；以及持有上述槍、彈，並託友人高啟峰代為藏放的事實
    。
二、被告丙○○坦承於上述時、地與乙○○及「阿喜」同至蕭亦
    泰住處，之後由乙○○駕車載送離開，以及3 人在鶯歌鎮○○路龍鳳園餐廳停車場分手的事實。
三、告訴人甲○○、丁○○的指訴：證明應蕭亦泰邀約，而於上
    述時、地，遭被告強盜財物的事實。
四、證人蕭亦泰、蕭富升的證述：證明受乙○○請託代尋買家，
    告訴人甲○○、丁○○於上述時、地，遭被告強盜財物的事
    實。
五、證人高啟峰、高婉婷的證述：證明被告乙○○持有扣案槍、
    彈的事實。
六、扣案仿BERETTA廠92FS型改造手槍1枝、9mm口徑子彈7顆及非
    制式子彈2 顆及內政部警政署刑事警察局97年12月23日刑鑑
    字第0970181117號鑑驗書：證明被告乙○○持有的扣案槍、
    彈均具有殺傷力的事實。
、被告均矢口否認強盜犯行，分別辯解如下：
一、被告乙○○辯稱：「僅是單純買賣金飾，有跟蕭亦泰說要賣
    2 克拉鑽石，但因太太不同意，才沒有帶出來；與「阿喜」
    並不熟識，是丙○○與「阿喜」強盜甲○○、丁○○財物，
    被告乙○○當時不在場、也不知情。」等語。
二、被告丙○○辯稱：「不能僅憑告訴人片面指訴，即於未抓獲
    主嫌「阿喜」的情況下，認定被告共犯參與；被告主觀上僅
    知是討債，當時在蕭亦泰住處門口施用毒品，並不知道「阿
    喜」在屋內強盜財物。事後乙○○開車至龍鳳園餐廳停車場
    ，被告丙○○自己搭乘計程車離開。」等語。
肆、對於被告辯解的認定
一、被告乙○○對於以販售鑽石、勞力士名錶及金飾等貴重物品
    為由，央請蕭亦泰代為尋覓買主等情，並不否認（本院74頁
    ）。
    經查：被告等所從事的行業或為飲料買賣小生意，或甚至無
    業（本院74頁）。其等藉詞販賣鑽石、名錶，請證人蕭亦泰
    代為聯繫珠寶業者的機動即有可疑。
    況且，被告乙○○既以出售鑽石、名錶為由，但於行為時地
    卻僅僅取出3 條Ｋ金項鍊販售予甲○○，及若干假墜子，完
    全未見2 克拉鑽石、勞力士名錶等物。被告乙○○甚且明白
    供承：「賣了3 條Ｋ金項鍊後，我已經賣完了。」等語（本
    院73頁反）。足證被告等聲稱有鑽石、名錶待售確實只是藉
    口。
二、被告乙○○辯稱：「因太太不同意，才未攜帶鑽石赴約。」
    等語；但被告等既以販賣鑽石、名錶為由，勞動友人尋覓買
    主，而邀得告訴人前往購買。則鑽石、名錶即屬該次買賣的
    核心標的物，而被告等既未攜帶2 克拉鑽石、勞力士名錶赴
    約，竟未當場對蕭亦泰、甲○○等說明，已然違常。
    被告等對於此重要事由不但隻字未提，甚至還以假貨飾品矇
    混，欲誆騙告訴人購買，因告訴人察覺才未得手，已經告訴
    人甲○○明確陳述（原審196 頁反，本院99年1 月20日審理
    筆錄6 頁）。
    所謂「販賣」的過程被告等充其量只提出3 條Ｋ金項鍊，足
    認被告等有貴重鑽石、手錶出售的說詞，純屬虛偽。
三、被告乙○○的辯護人於99年1 月20日本院審理期日辯護意旨
    狀提出「恆生當票」一張及畫面外型為9 只戒指的照片一張
    ，作為97年7 月18日，本案行為時確實因被告乙○○之妻不
    同意被告乙○○將2 克拉鑽石出售的佐證。
    經查：
（一）前述有9 只戒指形狀物的照片，姑不論是否為真正的珠寶
      ，但其中並無2 克拉的鑽石卻是事實。
（二）被告乙○○提出的「恆生當票」檢察官雖未爭執其證據能
      力；縱然是真正，其上記載的典當物品為「鑽戒1 克拉，
      7 萬元」，而被告等與告訴人邀約販賣的標的物為幾十萬
      元的「2 克拉鑽石、金飾」（原審190頁）。
      上述典當事實的有無以及「恆生當票」記載的真實性如何
      ，顯然與本案無關；況且，當票上記載的日期為「98年4
      月20日」也不足以作為被告等關於「97年7 月18日」犯行
      辯詞的佐證。
四、被告丙○○辯稱因索債而與乙○○同行，但是究於何時前往
    何處向何人索討何等債務，被告乙○○、丙○○均未能說明
    ；於本案自始至終也無任何催討債務的言行。被告此等辯解
    不可採信至明。
五、被告丙○○另辯稱：「當時在蕭亦泰住處門口施用毒品，並
    不知道「阿喜」於屋內強盜。」等語。
    經查：證人甲○○明確證述：「站門口的把包包拿走。」（
    偵32866 卷78頁）、「他還（來）特地說『你好像要試試槍
    枝是真的假的。』，他還戴帽子，拿槍的人比較矮。」（原
    審443 卷197 頁）。
    證人丁○○證述：「案發當時是落地窗玻璃，我們可看到被
    告乙○○在車子中。」（偵32866 卷79頁）。
    足證被告丙○○身處現場，與告訴人相距不遠，被告丙○○
    辯稱不知有強盜行為等語，不能採信。
    至於被告等行為後前往龍鳳園餐廳停車場，是否自行另搭乘
    計程車離開，則與已經完成的強盜犯行無涉，不足作為有利
    的認定。
六、被告得請求法院為有利於己的必要處分，並得就被訴犯罪事
    實指出有利的證明方法，刑事訴訟法第2 條第2 項、第161
    條之1 明文規定。
    被告乙○○、丙○○均將強盜犯行推卸予未到案綽號「阿喜
    」之人；但始終未陳明「阿喜」的姓名年籍資料以供追查。
    基於以上論述，參酌卷證，應認綽號「阿喜」者到案與否，
    僅關涉第3 位共犯是否受刑事訴追，無礙於被告等與「阿喜
    」結夥實行本案強盜犯行的認定。
伍、論罪科刑的理由
一、以自己犯罪的意思參與犯罪，無論所參與者是否犯罪構成要
    件行為，皆為正犯。
    事前同謀，事後分贓，並於實施犯罪之際，擔任在外把風，
    顯是以自己犯罪意思而參與犯罪，應認為共同正犯，並應計
    入結夥人數之內。司法院院字第2030號解釋、最高法院95年
    台上3886號判決參照。
    被告乙○○、丙○○與綽號「阿喜」成年男子，共同謀議以
    販賣金飾為由，趁買主攜帶大量現款的機會強盜財物，被告
    乙○○並於被告丙○○及「阿喜」實行強盜犯行時在外分擔
    把風行為。應認共同參與並分擔犯罪行為的一部，應計入結
    夥人數之內。
    被告乙○○、丙○○所為，均觸犯刑法第330 條第1 項犯強
    盜罪而有刑法第321 條第1 項第4 款結夥3 人的加重強盜罪
    。
    被告乙○○另觸犯槍砲彈藥刀械管制條例第8 條第4 項未經
    許可持有其他可發射子彈具有殺傷力改造手槍罪及條例第12
    條第4 項未經許可持有子彈罪。
二、被告乙○○、丙○○及綽號「阿喜」成年男子，就本案強盜
    犯行因具有犯意聯絡、行為分擔，均為共同正犯。
三、強盜罪以強暴、脅迫等方法，至使不能抗拒為構成要件之一
    ，當然含有妨害被害人自由的性質。
    被告等本於強盜犯意，強制告訴人甲○○、丁○○將皮包放
    置桌上，使告訴人等行無義務之事，進而取走渠等財物，強
    制行為屬於強盜犯行的著手，而為強盜犯行的部分行為，不
    另論罪。
四、被告2 人以一強盜行為，劫走告訴人2 人財物，為一行為觸
    犯相同罪名的同種想像競合犯，應從重論以結夥3 人以上強
    盜取財罪。
五、被告乙○○另以一行為同時觸犯未經許可持有其他可發射子
    彈具有殺傷力之改造手槍罪及未經許可持有子彈罪，為想像
    競合犯。依刑法第55條規定，應從一重論以槍砲彈藥刀械管
    制條例第8 條第4 項未經許可持有其他可發射子彈具有殺傷
    力改造手槍罪。
    被告乙○○利用不知情的證人高啟峰實行上述犯行，為間接
    正犯。原判決理由欄雖漏未論述此部分間接正犯，無礙於犯
    罪事實的認定，應予補充。
六、被告乙○○所犯加重強盜罪、未經許可持有其他可發射子彈
    具有殺傷力之改造手槍罪，犯意各別、罪名互異，應分論併
    罰。
七、被告乙○○、丙○○均曾經事實欄記載的徒刑執行完畢，有
    其等本院被告前案紀錄表可憑。5 年內故意再犯有期徒刑以
    上本罪，皆累犯，均依法加重刑罰。
八、被告乙○○犯持有改造手槍罪部分，於犯罪尚未發覺前，主
    動告知員警，並據實供述改造槍、彈的去向，因而查獲，合
    於刑法第62條自首規定及槍砲彈藥刀械管制條例第18條第1
    項後段規定，遞減輕其刑，並依法先加後減。
九、原判決審酌被告2 人素行、智識程度及被告等年輕力壯，不
    思以正當手段謀取財富，惡性不輕，對於受害人的人身安全
    、社會治安危害甚鉅；被告乙○○無視法禁持有槍彈對社會
    治安隱藏的危害甚大，以及被告等犯後態度等一切情狀，分
    別論處被告乙○○犯結夥強盜罪，累犯，處有期徒刑10年；
    又未經許可持有其他可發射子彈具有殺傷力改造手槍罪，累
    犯，處有期徒刑2 年4 月，併科罰金新臺幣6 萬元，罰金如
    易服勞役，以新臺幣1 千元折算1 日。扣案改造手槍1 枝（
    槍枝管制編號：0000000000）、口徑9mm 制式子彈5 顆及非
    制式子彈1 顆均沒收。應執行有期徒刑12年，併科罰金新臺
    幣6 萬元，罰金如易服勞役，以新臺幣1 千元折算1 日。前
    述扣案物均沒收。被告丙○○犯結夥強盜罪，累犯，處有期
    徒刑10年。
    至於被告乙○○、丙○○強盜財物所用疑似手槍物品，並未
    扣案，無證據證明屬於被告等所有；另因鑑驗已試射，口徑
    9mm 子彈2 顆及非制式子彈1 顆，已失違禁物性質，均不另
    宣告沒收。原判決認事用法及量刑均適當。被告2 人上訴否
    認犯強盜罪；被告乙○○就持有槍彈部分空言指稱原審量刑
    過重，均無理由，應予駁回。
柒、適用法律：刑事訴訟法第368條。
中    華    民    國    99    年    2     月    10    日
                  刑事第六庭  審判長法  官  林明俊
                                    法  官  吳淑惠
                                    法  官  郭豫珍
以上正本證明與原本無異。
如不服本判決，應於收受送達後10日內向本院提出上訴書狀，其
未敘述上訴之理由者並得於提起上訴後10日內向本院補提理由書
（均須按他造當事人之人數附繕本）「切勿逕送上級法院」。
                                    書記官  胡勤義
中    華    民    國    99    年    2     月    11    日
附錄：本案論罪科刑法條全文
中華民國刑法第330條
（加重強盜罪）
犯強盜罪而有第 321 條第 1 項各款情形之一者，處 7 年以上
有期徒刑。
前項之未遂犯罰之。
槍砲彈藥刀械管制條例第8條
未經許可，製造、販賣或運輸鋼筆槍、瓦斯槍、麻醉槍、獵槍、
空氣槍或第 4 條第 1 項第 1 款所定其他可發射金屬或子彈具
有殺傷力之各式槍砲者，處無期徒刑或 5 年以上有期徒刑，併
科新臺幣 1 千萬元以下罰金。
未經許可，轉讓、出租或出借前項所列槍枝者，處 5 年以上有
期徒刑，併科新臺幣 1 千萬元以下罰金。
意圖供自己或他人犯罪之用，而犯前二項之罪者，處無期徒刑或
 7 年以上有期徒刑，併科新臺幣 1 千萬元以下罰金。
未經許可，持有、寄藏或意圖販賣而陳列第 1 項所列槍枝者，
處 3 年以上10 年以下有期徒刑，併科新臺幣 700 萬元以下罰
金。
第 1 項至第 3 項之未遂犯罰之。
槍砲彈藥刀械管制條例第12條
未經許可，製造、販賣或運輸子彈者，處 1 年以上 7 年以下有
期徒刑，併科新台幣 500 萬元以下罰金。
未經許可，轉讓、出租或出借子彈者，處 6 月以上 5 年以下有
期徒刑，併科新台幣 300 萬元以下罰金。
意圖供自己或他人犯罪之用，而犯前二項之罪者，處 3 年以上
10 年以下有期徒刑，併科新台幣 700 萬元以下罰金。
未經許可，持有、寄藏或意圖販賣而陳列子彈者，處 5 年以下
有期徒刑，併科新台幣 300 萬元以下罰金。
第 1 項至第 3 項之未遂犯罰之。


司法院資訊處製作；財團法人民間司法改革基金會備份。
